【裁判字號】    98,重訴,75
【裁判日期】    990331
【裁判案由】    槍砲彈藥刀械管制
【裁判全文】
臺灣板橋地方法院刑事判決              98年度重訴字第75號
公  訴  人  臺灣板橋地方法院檢察署檢察官
被      告  丙○○
選任辯護人  顧慕堯律師
            乙○○律師
上列被告因槍砲彈藥刀械管制條例案件，經檢察官提起公訴（98
年度偵字第23286 號），本院判決如下：
    主  文
丙○○未經許可，製造可發射子彈具有殺傷力之改造手槍，處有
期徒刑肆年，併科罰金新臺幣拾貳萬元，罰金如易服勞役，以新
臺幣壹仟元折算壹日；扣案如附表編號一所示之物、編號二之(2)
所示之賸餘子彈、編號三所示之物，均沒收。
    事  實
一、丙○○明知槍砲彈藥刀械管制條例所列管之槍砲、槍枝主要
    組成零件、彈藥，非經中央主管機關許可，不得持有、製造
    ，竟未經許可，仍基於同時製造子彈及可發射子彈具有殺傷
    力改造手槍之犯意，將其於民國97年8 、9 月間，自網路購
    得不具殺傷力之仿BERETTA 廠M9型半自動手槍1 枝、內具阻
    鐵之槍管數枝、子彈90顆、子彈底火等物，於購入上開物品
    約1 週後，在不知情之妻吳雅玲所登記獨資經營址設臺北縣
    新莊市○○路力行巷38號「易而富企業社」內，接續利用如
    附表編號三、五所示之工具，將前開內具阻鐵之槍管前端切
    除成適切槍管長度併車通後，製造屬於槍枝主要組成零件之
    金屬槍管，且持之換裝至前開不具殺傷力之仿BERETTA 廠M9
    型半自動手槍，復更換槍枝彈簧，而製造可發射子彈具有殺
    傷力之改造手槍1 枝（槍枝管制編號：0000000000號）後持
    有之，併以如附表編號三所示之鑽床、鑽床扳手、鑽床製具
    、鑽尾等工具，將上開購得之子彈90顆中之35顆鑽磨後，填
    充火藥、底火於其內，而製造具有殺傷力之子彈27顆（惟其
    中4 顆因試射，業失其子彈效能）既遂而持有之，及無法擊
    發之子彈8 顆而製造子彈未遂（共計製造35顆改造子彈成品
    ）；嗣因雲林縣警察局虎尾分局偵辦黃嘉祥等涉嫌販賣改造
    槍械案，且於執行台灣雲林地方法院98年度聲監字第000043
    號毒品案通訊監察過程中，經監聽發現黃嘉祥所使用000000
    0000門號，於98年2 月20日16時22分58秒與丙○○使用之00
    00000000門號，對話談及要製作改造8 釐米槍械及改造子彈
    100 發等通話內容，認黃嘉祥、丙○○涉有改造槍械子彈犯
    嫌，而於98年4 月15日報請台灣雲林地方法院檢察署指派檢
    察官指揮偵辦，雲林縣警察局虎尾分局且於98年6 月9 日14
    時許，持本院核發之98年度聲搜字第1874號搜索票，至前開
    易而富企業社內，搜索扣得如附表所示之物。
二、案經雲林縣警察局虎尾分局報告臺灣雲林地方法院檢察署呈
    請臺灣高等法院檢察署檢察長令轉臺灣板橋地方法院檢察署
    檢察官偵查後起訴。
    理  由
壹、證據能力部分：
一、內政部警政署刑事警察局98年6 月29日刑鑑字第0980600005
    號鑑驗書（臺灣雲林地方法院檢察署98年度偵字第2944號卷
    第33至34頁），性質上雖屬被告以外之人於審判外之書面陳
    述，然前開鑑驗書，係由司法警察等偵查輔助人員於案件未
    移送檢察官偵辦前之調查犯罪階段，依據檢察長之概括授權
    ，先行將查扣之槍砲等證物送請檢察機關預先核定之專責鑑
    定人或鑑定機關實施鑑定，基於檢察一體原則，該鑑定人或
    鑑定機關亦應視同受承辦檢察官所選任或囑託而執行鑑定業
    務，其所出具之書面鑑定報告，核屬刑事訴訟法第206 條所
    定之傳聞例外情形，且被告及其辯護人迄於本院言詞辯論終
    結前均未聲明異議，經本院審酌前開書面陳述作成時之情況
    ，認為適當，應有證據能力。
二、卷附之照片：
    卷附之查獲照片（見雲林縣警察局虎尾分局刑案偵查卷宗第
    36至40頁），性質上乃係以相機拍照此種機械之方式所留存
    之影像，並非被告以外之人於審判外所為之言詞或書面陳述
    ，亦即非屬供述證據，又非屬文書證據，自不受刑事訴訟法
    規定之傳聞法則所拘束，且上開照片乃係警員於偵辦本案時
    ，就查獲之物所拍攝之照片，經核亦無違法取證之情事，並
    與被告本件犯行之待證事實有關，亦應具有證據能力。
三、扣案物品：
    扣案物品均屬證物，並非被告以外之人於審判外所為之言詞
    或書面陳述，亦即非屬供述證據，且非屬文書證據，自不受
    刑事訴訟法規定之傳聞法則所拘束，且扣案物品均係警方於
    本案查獲被告時所扣得之物品，堪認並無違法搜索或扣押之
    情事，自應具有證據能力。
貳、實體方面：
一、認定犯罪事實所憑之證據及理由
    訊據被告對前開犯罪事實，於本院審理中坦認在卷，並有雲
    林縣警察局搜索扣押筆錄、扣押物品目錄表、現場照片等在
    卷可稽；而扣案槍、彈，經送請內政部警政署刑事警察局以
    檢視法、性能檢驗法、試射法等鑑驗結果認：「一、送鑑手
    槍1 枝（槍枝管制編號：0000000000號），認係改造手槍，
    由仿BERETTA 廠M9型半自動手槍製造之槍枝，換裝土造金屬
    槍管而成，擊發功能正常，可供擊發適用子彈使用，認具殺
    傷力；二、送鑑子彈35顆，認均係非制式子彈，由金屬彈殼
    組合直徑9.0 ±0.5mm 金屬彈頭而成，採樣12顆試射，4 顆
    ，可擊發，認均具殺傷力，8 顆，無法擊發，認不具殺傷力
    」等情，亦有內政部警政署刑事警察局98年6 月29日刑鑑字
    第0980600005號鑑驗書在卷可參；綜上，足認被告自白核與
    事實相符，可以採信，本件事證明確，被告犯行堪以認定。
二、應適用之法律、科刑審酌事由、沒收物之處理
(一)、核被告所為，係犯槍砲彈藥刀械管制條例第8 條第1 項之未
    經許可製造其他可發射子彈具有殺傷力之改造手槍罪，及同
    條例第12條第1 項之未經許可製造子彈罪；被告未經許可製
    造具殺傷力槍枝及具殺傷力子彈後，進而持有所製造槍、彈
    之低度行為，分別為其製造之高度行為所吸收，均不另論罪
    ，又被告製造槍枝前，製造、持有槍管即槍枝主要組成零件
    之行為，係製造槍枝之階段行為，亦不另論罪（最高法院94
    年度臺上字第7252號判決參照）；復按非法製造槍砲彈藥刀
    械等違禁物，所侵害者為社會法益，如製造之客體種類相同
    ，縱令製造完成之客體有數個，仍為單純一罪，不發生想像
    競合犯之問題，若同時製造二不相同種類之客體，則為一行
    為觸犯數罪名之想像上競合犯（最高法院90年度台上字第72
    13號判決意旨參照），茲被告製造如事實欄所示之子彈，其
    製造子彈之各次所為，應係基於單一犯意，於密接時地接續
    實施，係侵害同一法益，各行為之獨立性極為薄弱，依一般
    社會健全觀念，在時間差距上，難以強行分開，在刑法評價
    上，以視為數個舉動之接續施行，均合為包括之一行為予以
    評價，較為合理，屬接續犯，無論各次製造子彈是否均具殺
    傷力，應僅論以一罪；又被告以一行為，同時製造改造手槍
    、製造改造子彈，觸犯構成要件不同之罪名，為想像競合犯
    ，應刑法第55條規定，僅從一重之槍砲彈藥刀械管制條例第
    8 條第1 項未經許可製造其他可發射子彈具有殺傷力之改造
    手槍罪處斷。
(二)、至辯護人雖謂：本件警察機關根據通訊監察譯文，得知黃嘉
    祥涉嫌製造8 釐米槍械及子彈，又向被告表示余宗興有2 把
    制式手槍欲出售，請被告代為尋找買家，故據此聲請搜索，
    然本案扣案物品，並無8 釐米槍械子彈及2 把制式手槍，而
    係被告將購自網路上之不具殺傷力仿BERETTA 廠M9型半自動
    手槍、底火、子彈等物予以改製，由此可知，兩件犯罪事實
    並不一樣，警察機關係推測被告擁有槍彈，搜索結果純屬巧
    合，員警並未發現本案犯罪事實，被告乃主動交出扣案物品
    ，符合自首要件云云；惟按自首以對於未發覺之罪投案而受
    裁判為要件，如案件已發覺，則被告縱有投案陳述自己犯罪
    之事實，亦祇可謂為自白，不能認為自首，茲本案緣由係因
    雲林縣警察局虎尾分局偵辦黃嘉祥等涉嫌販賣改造槍械案，
    且於執行台灣雲林地方法院98年度聲監字第000043號毒品案
    通訊監察過程中，經監聽發現黃嘉祥所使用0000000000門號
    ，於98年2 月20日16時22分58秒與丙○○使用之0000000000
    門號，對話談及要製作改造8 釐米槍械及改造子彈100 發等
    通話內容，認黃嘉祥、丙○○涉有改造槍械子彈犯嫌，而於
    98年4 月15日報請台灣雲林地方法院檢察署指派檢察官指揮
    偵辦，雲林縣警察局虎尾分局且於98年6 月9 日14時許，持
    本院核發之98年度聲搜字第1874號搜索票，至前開易而富企
    業社內，搜索扣得如附表所示之物等情，有雲林縣警察局虎
    尾分局98年4 月15日雲警虎偵字第0980004842號函暨該函所
    附雲林縣警察局虎尾分局98年4 月11日偵查報告在卷可稽（
    見臺灣雲林地方法院檢察署98年度他字第297 號偵查卷第1
    至3 頁），顯徵雲林縣警察局虎尾分局員警至遲於98年4 月
    15日報請台灣雲林地方法院檢察署指派檢察官指揮偵辦本案
    斯時，即已發現被告涉有製造槍彈犯嫌，再斟酌證人即承辦
    本案之員警王克賢於本院審理中結證稱：（問：你搜到的槍
    與監聽到的槍是否相同？）監聽到的是他們有提到槍枝的價
    錢18到20，對方說8 萬，一般來說18到20是制式的價位，『
    8 萬應該是改造手槍的價位』，我們當初聽到的是被告有在
    幫別人製作子彈，朋友要跟他調，要他作10幾顆子彈，但是
    實際進去搜索之後是什麼樣的情況還不確定，因為做了之後
    是不是放在別的地方也不知道，所以當時的想法就是如果只
    有搜到槍的話，就將槍帶回去，如果有搜到槍彈跟工具，也
    都是要帶回去，『當時已經有看到槍管電腦製圖，所以就知
    道大概會要有哪些工具把槍管製造出來』，之後就問被告到
    底哪些工具是被告實際有使用在改造槍枝，之後才將那些東
    西查扣，我是直接要被告將東西拿出來，『被告拿槍枝出來
    之前就已經看到電腦圖了』，桌上有一張紙張的電腦圖，在
    電腦裡螢幕上同時也有顯示相同的一張電腦圖，而電腦與Ｃ
    ＮＣ有連線，我們當時都有照相等語（見本院99 年3月4 日
    審判筆錄），顯徵王克賢員警於本案實施搜索斯時，因甫進
    入現場，即見繪製槍管圖而已懷疑被告涉有本案之製造槍枝
    罪嫌，參核證人即承辦本案之員警甲○○於本院審理中亦結
    證稱：『搜索是要搜索被告改造的槍械、子彈、改造槍彈的
    工具』，沒有限於要搜索的槍枝是制式手槍或是改造手槍，
    6 月9 日搜索的情況是由小隊長先去看被告是否在，小隊長
    說被告有在，我們就都進去，出示搜索票，並告知搜索的目
    的，『跟被告說要搜索他改造槍械、持有槍械』，是因為監
    聽黃嘉祥的電話聽到他與被告之間有意圖販賣改造槍械，所
    以才再去監聽被告的電話，監聽期間根據監聽內容懷疑被告
    是販賣槍械及有改造槍彈的行為，『我們是從監聽的譯文及
    被告的職業有改造槍彈工具，例如車床，而被告有操作車床
    的能力，所以依職業敏感知道被告有改造槍彈的能力』，6
    月9 日當天持搜索票，要去執行搜索，雖搜索票上記載是槍
    砲彈藥案由，但是我們懷疑的是被告製造槍彈，當時在搜索
    票聲請搜索的範圍有販賣改造槍械之電腦設備，會將此列入
    搜索範圍，是因為由他們的談話中知道被告是經營比較精密
    的車床行業，製造槍枝的圖都是以電腦設計的，所以才要搜
    索這個等語（見本院99年3 月4 日審判筆錄），俱見本案乃
    於被告配合交出扣案槍彈等物品前，員警已依先前監聽譯文
    內容、被告之職業具有操作車床之能力，併亦有車床可供使
    用，暨現場狀況（特別是槍管電腦製圖）等而悉被告涉有本
    案製造槍彈犯嫌，衡之前開說明，被告縱有配合員警或主動
    提出扣案物之行為，亦不符合刑法第62條之規定，不生自首
    之效力，辯護人猶執前詞為被告辯護稱被告符合自首云云，
    難以遽採，併此敘明；至辯護人另請求傳喚易而富企業社員
    工林家偉，以明扣案物品乃被告主動交出，符合自首之要件
    ，本院認依前述事證，被告本件犯行核與自首要件不符，前
    揭證據調查請求尚無必要；又被告本案犯行，乃擅將自網路
    購得不具殺傷力之仿BERETTA 廠M9型半自動手槍1 枝、內具
    阻鐵之槍管數枝、子彈90顆、子彈底火等物，以事實欄所述
    手法，製造成具有殺傷力之改造手槍、子彈併遭查獲扣案，
    則其本身即為本案製造槍彈之來源，自無槍砲彈藥刀械管制
    條例第18條第4 項之犯本條例之罪，於審判中自白，並供述
    全部槍砲、彈藥、刀械之來源及去向，因而查獲或因而防止
    重大危害治安事件之發生者，減輕或免除其刑規定之適用，
    併此指明。
(三)、爰審酌被告並無前科，有卷附被告全國前案紀錄表可憑，其
    素行尚可，惟明知未經許可製造改造手槍、子彈係違法行為
    ，竟仍為之，對社會治安所生潛在危險甚鉅，行為殊不可取
    ，然念其並未持上開槍枝、子彈犯案，犯後坦承客觀事實經
    過之態度，及其犯罪之動機、目的、手段等一切情狀，併參
    考司法院釋字第669 號解釋，認槍砲彈藥刀械管制條例第8
    條第1 項規定：「未經許可，製造、販賣或運輸鋼筆槍、瓦
    斯槍、麻醉槍、獵槍、空氣槍或第四條第一項第一款所定其
    他可發射金屬或子彈具有殺傷力之各式槍砲者，處無期徒刑
    或五年以上有期徒刑，併科新臺幣一千萬元以下罰金。」其
    中以未經許可製造、販賣、運輸具殺傷力之空氣槍為處罰要
    件部分，不論行為人犯罪情節之輕重，均以無期徒刑或5 年
    以上有期徒刑之重度自由刑相繩，對違法情節輕微、顯可憫
    恕之個案，法院縱適用刑法第59條規定酌減其刑，最低刑度
    仍達2 年6 月以上之有期徒刑，無從具體考量行為人所應負
    責任之輕微，為易科罰金或緩刑之宣告，尚嫌情輕法重，致
    罪責與處罰不相對應，首揭規定有關空氣槍部分，對犯該罪
    而情節輕微者，未併為得減輕其刑或另為適當刑度之規定，
    對人民受憲法第8 條保障人身自由權所為之限制，有違憲法
    第23條之比例原則，應自本解釋公布之日起至遲於1 年屆滿
    時，失其效力之意旨；復考量被告基於好奇獨自從網站上購
    買不具殺傷力之仿BERETTA 廠M9型半自動手槍1 枝、內具阻
    鐵之槍管數枝、子彈90顆、子彈底火等物進而製造完成具有
    殺傷力之改造手槍1 支，與一般地下兵工廠大量製造具殺傷
    力之槍枝情況尚有不同，且考量該改造手槍並未用於其他犯
    罪之實施，若以製造改造手槍罪所犯本件最輕法定刑期5 年
    以上有期徒刑相較，客觀上以一般國民生活經驗法則為之檢
    驗，應屬情輕法重，且足以引起一般人之同情；準此，衡諸
    被告犯罪動機、目的、手段、情節、素行及其對社會整體防
    衛機制之破壞等一切情狀，倘處以法定最低刑度，猶嫌過重
    ，因認被告所犯之罪存有足資憫恕之處，爰依刑法第59條之
    規定，予以酌減其所犯本罪之法定本刑後，量處如主文所示
    之刑，並諭知罰金易服勞役之折算標準，以資懲儆。
(四)、扣案如附表編號一所示之仿BERETTA 廠M9型半自動手槍製造
    、換裝土造金屬槍管而成之改造手槍1 枝（槍枝管制編號：
    0000000000號）、編號二之(2)所示之賸餘子彈，均屬違禁物
    ，應依刑法第38條第1 項第1 款規定，宣告沒收；另如附表
    編號三所示之物，則係被告所有，供其本件犯行所用及所得
    之物，爰依刑法第38條第1 項第2 、3 款規定，宣告沒收；
    至其餘扣案物，或因非屬違禁物，或因與被告本案犯行無關
    ，或非屬被告所有（理由詳見附表之備註欄），故不併於本
    案宣告沒收，附此敘明。
據上論斷，應依刑事訴訟法第299條第1項前段，槍砲彈藥刀械管
制條例第8 條第1 項、第12條第1 項，刑法第11條前段、第59條
、第55條、第42條第3 項、第38條第1 項第1 款、第2 款、第3
款，判決如主文。
本案經檢察官高智美到庭執行職務
中    華    民    國    99    年    3     月    31    日
                  刑事第十九庭  審判長法  官  曾淑娟
                                      法  官  鄧雅心
                                      法  官  陳明偉
附表：
  ┌──┬────────────────┬────────────────┐
  │編號│ 扣案物品名稱及其內容           │  備           註               │
  ├──┼────────────────┼────────────────┤
  │一  │扣案之仿BERETTA 廠M9型半自動手槍│乃違禁物，應依刑法第38條第1 項第│
  │    │製造、換裝土造金屬槍管而成之改造│1 款規定，宣告沒收。            │
  │    │手槍壹枝（擊發功能正常，可供擊發│                                │
  │    │適用子彈使用，認具殺傷力，槍枝管│                                │
  │    │制編號：0000000000號）          │                                │
  ├──┼────────────────┼────────────────┤
  │二  │(1)扣案之由金屬彈殼組合直徑9.0 ±│左列編號二之(2)所示之賸餘子彈，乃│
  │    │  0.5mm 金屬彈頭而成之非制式子彈│違禁物，應依刑法第38條第1 項第1 │
  │    │  35顆，經採樣12顆試射，4 顆可擊│款規定，宣告沒收；至左列編號二之│
  │    │  發，認均具殺傷力，8 顆無法擊發│(1)所示經取樣試射擊發之原有殺傷力│
  │    │  ，認不具殺傷力。              │子彈4 顆，因業已擊發失其子彈效能│
  │    │(2)上述扣案之由金屬彈殼組合直徑9.│，而非屬違禁物，另無法擊發之子彈│
  │    │  0 ±0.5mm 金屬彈頭而成之非制式│8 顆因不具殺傷力非屬違禁物，故均│
  │    │  子彈35顆，經採樣12顆試射，賸餘│不於本案併予宣告沒收。          │
  │    │  23顆。                        │                                │
  ├──┼────────────────┼────────────────┤
  │三  │製作槍管圖電腦1 台、槍管電腦製圖│被告所有，供本案犯行所用及所得之│
  │    │1 張、被告自網路購得不具殺傷力亦│物，爰依刑法第38條第1 項第2 、3 │
  │    │尚未經其改製之子彈55顆（扣押物品│款規定，宣告沒收。              │
  │    │目錄表載為改造子彈半成品55顆）、│                                │
  │    │鑽床1 台、鑽床扳手1 枝、鑽床製具│                                │
  │    │1座 、子彈底火90粒、鑽尾3 枝、彈│                                │
  │    │簧5 條、裝改造子彈工具手提箱1 只│                                │
  │    │、槍管3 枝。                    │                                │
  ├──┼────────────────┼────────────────┤
  │四  │游標卡尺2 支、擦槍工具1 組、玻璃│與被告本案犯行無關，故不於本案併│
  │    │燈泡2 顆、塑膠吸管4 根、內含0935│予宣告沒收。                    │
  │    │886883門號SIM 卡之手機1 具。    │                                │
  ├──┼────────────────┼────────────────┤
  │五  │CNC線切割電腦機台1台            │非被告所有，亦非屬違禁物，故不於│
  │    │（編號AQ325.2930.2004）         │本案併予宣告沒收（依卷附商業登記│
  │    │                                │公示資料查詢1 紙可知，易而富企業│
  │    │                                │社乃吳雅玲登記獨資經營，佐以依偉│
  │    │                                │鎮工業有限公司與易而富企業社吳雅│
  │    │                                │玲所簽立之合約書1 份，認左列扣案│
  │    │                                │之CNC 線切割電腦機台1 台，乃不知│
  │    │                                │情之吳雅玲登記獨資經營之易而富企│
  │    │                                │業社所有，尚非被告所有）。      │
  └──┴────────────────┴────────────────┘
以上正本證明與原本無異。
如不服本判決，應於收受送達後10日內向本院提出上訴書狀，並
應敘述具體理由；其未敘述上訴理由者，應於上訴期間屆滿後20
日內向本院補提理由書（均須按他造當事人之人數附繕本）「切
勿逕送上級法院」。
                                      書記官    陳玉心
中    華    民    國    99    年    3     月    31    日
附錄本案所犯法條全文
槍砲彈藥刀械管制條例第8條第1項
未經許可，製造、販賣或運輸鋼筆槍、瓦斯槍、麻醉槍、獵槍、
空氣槍或第4條第1項第1款所定其他可發射金屬或子彈具有殺傷
力之各式槍砲者，處無期徒刑或5年以上有期徒刑，併科新臺幣
1千萬元以下罰金。
槍砲彈藥刀械管制條例第12條第1項
未經許可，製造、販賣或運輸子彈者，處1年以上7年以下有期徒
刑，併科新台幣 500 萬元以下罰金。

司法院資訊處製作；財團法人民間司法改革基金會備份。
